【裁判字號】    98,消債更,139
【裁判日期】    980617
【裁判案由】    更生事件
【裁判全文】
臺灣臺南地方法院民事裁定           98年度消債更字第139號
聲  請  人
即  債務人  甲○○
代  理  人  黃雅萍律師
上列當事人因消費者債務清理事件聲請更生，本院裁定如下：
    主    文
債務人甲○○自民國九十八年六月十七日十七時起開始更生程序
。
    理    由
一、按債務人不能清償債務或有不能清償之虞，且無擔保或無優
    先權之債務總額未逾新臺幣（下同） 1,200萬元者，於法院
    裁定開始清算程序或宣告破產前，得向法院聲請更生。法院
    開始更生程序之裁定，應載明其年、月、日、時，並即時發
    生效力，消費者債務清理條例第3條、第42條第1項、第45條
    第 1項定有明文。又按債務人對於金融機構因消費借貸、自
    用住宅借款、信用卡或現金卡契約而負債務，在聲請更生或
    清算前，應提出債權人清冊，以書面向最大債權金融機構請
    求協商債務清償方案，並表明共同協商之意旨。而消費者債
    務清理條例施行前，債務人依金融主管機關協調成立之中華
    民國銀行公會會員辦理消費金融案件無擔保債務協商機制與
    金融機構成立協商者，不得聲請更生或清算，但因不可歸責
    於己之事由，致履行顯有重大困難者，不在此限，消費者債
    務清理條例第151條第1項、第5項、第6項定有明文。
二、本件聲請意旨略以：聲請人即債務人甲○○現任職於廣聚機
    器工業有限公司，每月薪資約19,000元，除此薪資收入外，
    僅有機車1輛，然累積債務總金額已達1,934,069元，前曾依
    照中華民國銀行公會會員辦理消費金融案件無擔保債務協商
    機制，與債權人香港上海匯豐銀行等 9家銀行成立協商，每
    月應還款金額為12,646元，惟聲請人之配偶乙○○原任職之
    新迅廉通信行，於97年 5月31日休業，致乙○○非自願性離
    職而失業，無法分擔家計，聲請人須支出家庭生活費用，且
    聲請人任職之公司因受經濟不景氣影響，業務減縮，97年 1
    月起每月放6天之無薪假、98年 1月起每月無薪假增加至8天
    ，收入減少，實無法再繳納協商款項，不得已毀諾，有不可
    歸責於己致履行協商條件顯有重大困難之事由，符合消費者
    債務清理條例第3條、第 151條第5項但書之規定，爰依上開
    規定，提出財產及收入狀況說明書、債權人清冊、債務人清
    冊，聲請更生等語。
三、經查：聲請人主張之上開事實，業據提出債權人清冊、財產
    及收入狀況說明書、債務人清冊、戶籍謄本、財政部臺灣省
    南區國稅局95、96年度綜合所得稅各類所得資料清單暨財產
    歸屬資料清單、財團法人金融聯合徵信中心當事人查詢個人
    資料（信用報告）、協議書、無擔保債務還款計畫書、聲請
    人暨配偶乙○○勞工保險被保險人投保資料表（明細）、乙
    ○○任職新迅廉通信行休業離職證明書、廣聚機器工業有限
    公司薪資單、臺灣企銀活期儲蓄存款存摺影本、機車行照影
    本等件為證，並經本院依職權向聲請人任職之廣聚機器工業
    有限公司函詢其任職期間每月實際薪資暨公司是否因受經濟
    不景氣影響，致聲請人休無薪假而薪資減少等情，及調取聲
    請人之郵政、勞、健保及集保資料、電子稅務閘門財產所得
    調件明細表、財政部臺灣省南區國稅局所得稅之申報資料等
    文件審閱，核屬相符，堪認債務人確已達不能清償債務或有
    不能清償之虞之程度。又查，聲請人無擔保或無優先權之債
    務總額亦確實未逾 1,200萬元等情，亦有財團法人金融聯合
    徵信中心當事人綜合信用報告書在卷可憑。另聲請人前未曾
    經法院宣告清算程序或宣告破產，亦未曾依消費者債務清理
    條例或破產法之規定而受刑之宣告等節，有本院民事紀錄科
    查詢表、臺灣高等法院被告前案紀錄表在卷可憑。
四、按債務人對於金融機構因消費借貸、自用住宅借款、信用卡
    或現金卡契約而負債務，在聲請更生或清算前，應提出債權
    人清冊，以書面向最大債權金融機構請求協商債務清償方案
    ，並表明共同協商之意旨。債務人與金融機構協商成立者，
    不得聲請更生或清算。但因不可歸責於己之事由，致履行顯
    有重大困難者，不在此限，消費者債務清理條例第151條第1
    、5 項定有明文。查債務人甲○○雖曾於消費者債務清理條
    例施行前，與各債權銀行就無擔保債務成立協商，約定自95
    年6月起，分180期，每月償還12,646元等情，有香港上海匯
    豐銀行98年 3月26日民事陳報狀、債務人提供之無擔保債務
    還款計畫附卷可按，然本院審之協商成立之後，債務人任職
    之「廣聚機器工業有限公司」因受經濟不景氣影響，致債務
    人自97年3月起每月新增2天無薪假，薪資減少為21,970元；
    98年1月起每月新增4天無薪假，薪資減少為20,280元，此有
    「廣聚機器工業有限公司」98年3月18日函文1紙在卷可稽，
    則債務人薪資減少既係因上開公司景氣不佳所致，其主張係
    因不可歸責於己之事由，致履行上開協議顯有重大困難，自
    堪採信。
五、又按內政部所公告98年度臺灣省低收入戶最低生活費用每人
    每月為 9,829元，該生活費標準係按照政府最近一年平均每
    人消費支出（包括食品費、衣著鞋襪費、房租水電費、家居
    管理費、醫療保健費、交通通訊費、娛樂教育費及雜項支出
    ）百分之60訂定，有內政部歷年最低生活費一覽表 1份在卷
    可稽，成人部分之基本生活費用依此標準計算，雖屬適當，
    然未成年子女部分既係依附於父母提供之住所共同生活，且
    其日常生活較為單純，是其基本生活費用當與成人之基本生
    活費用不同（如房租費、家居管理費、通訊費等費用即非未
    成年子女基本生活所需費用），因此，未成年子女之基本生
    活費用應參酌98年度綜合所得稅每人免稅額82,000元計算，
    每人每月基本生活所需 約6,900元為適當，又該筆扶養費應
    由債務人之配偶乙○○共同分擔二分之一。準此，本院認債
    務人甲○○支出其未成年子女丙○○（84年3月6日生）每月
    基本生活費用以 3,450元計算為適當。基上所陳，債務人每
    月所領之薪津約20,280元，扣除其最低生活費 9,829元及丙
    ○○扶養費 3,450元，已不足支付其之前與各債權銀行就無
    擔保債務成立協商所約定每月應償還之12,646元。則債務人
    主張其係因不可歸責於己之事由，致履行上開協議顯有重大
    困難，堪予採信。
六、綜上所述，債務人僅係一般消費者，並未從事營業，其已達
    不能清償債務或有不能清償之虞之程度，其中無擔保或無優
    先權之債務，在 1,200萬元以下，之前雖與各債權銀行達成
    協議，但因不可歸責於己之事由，致履行上開協議顯有重大
    困難，且未經法院裁定開始清算程序或宣告破產，又查無消
    費者債務清理條例第6條第3項、第 8條或第46條各款所定駁
    回更生聲請之事由存在，則債務人聲請更生，應屬有據，爰
    裁定如主文。
中    華    民    國    98    年     6    月    17    日
                  民事第一庭    法  官  蔡美美
以上正本係照原本作成。
本件不得抗告。
中    華    民    國    98    年     6    月    17    日
                                書記官  謝明達


司法院資訊處製作；財團法人民間司法改革基金會備份。
